臺灣高等法院刑事判決　　　　　　　　　九十一年度上易字第一五五七號
　　上　訴　人　臺灣板橋地方法院檢察署檢察官
　　被　　　告　甲○○
右上訴人，因被告誣告案件，不服臺灣板橋地方法院，九十年度易字第八○○號，中
華民國九十一年四月三十日第一審判決（起訴案號：臺灣板橋地方法院檢察署九十年
偵字第一八四五三號）提起上訴，本院判決如左：
    主      文
原判決撤銷。
甲○○未指定犯人，而向該管公務員誣告犯罪者，累犯，處拘役拾日，如易科罰金
，以佰元折算壹日。
    事      實
一、甲○○前因竊盜罪，經原審法院判處有期徒刑一年六月，於八十七年九月十二日
    因縮短刑期執行完畢，仍不知悔改，其於八十六年元月間委託綽號「鍾哥」者辦
    理中華民國護照，嗣其因竊盜案入監服刑，至八十七年九月十二日出監，「鍾哥
    」者未將護照交付，因其欲出國，找不到「鍾哥」者索取護照，乃明知其護照並
    未於八十五年四月三十日，在其台北縣三重市○○路二十八號住處當做廢棄物丟
    棄遺失，為重新辦理護照使用，竟基於未指定犯人誣告之犯意，於八十九年十一
    月二十九日，以上開護照遭其未經注意而丟棄為之不實事項，向台北縣警察局三
    重分局承辦警員楊次明申報上開護照遺失作廢，而誣指不特定人涉嫌侵占遺失物
    罪嫌。嗣經外交部領事事務局承辦人員發覺有異，移請內政部警政署警察局循線
    查獲上情。
二、案經台灣板橋地方法院檢察署提起公訴。
    理      由
一、訊之被告甲○○，坦承其於前揭時、地委託「鍾哥」者辦理中華民國護照，惟未
    拿回，嗣其出獄後，找不到「鍾哥」者，為欲出國，乃以放在家裡未經注意當做
    廢棄物丟掉，向台北縣警察局三重分局承辦警員申報遺失作廢，並有中華民國護
    照遺失作廢申報表、影本附卷可憑，應可認為實在。
二、雖被告辯稱因委託「鍾哥」者辦理後，其即入監服刑，出監後找不到「鍾哥」者
    ，又欲出國，才向警察機關申報遺失作廢，欲重新申領護照並無誣告犯意。然查
    被告既明知其委託「鍾哥」者辦理護照而未取回，則該護照在「鍾哥」者合法占
    有中，其並未當廢棄物丟棄而遺失，即有可能使「鍾哥」者受刑法侵占遺失物罪
    嫌追訴之危險，且其在警訊時亦自白「我是為取得警方護照遺失證明表，所以在
    三重分局填寫護照遺失申報表時隨便寫的」。其上開所辯無誣告犯意純屬卸責之
    詞，不足採信，犯行洵堪認定。
三、核被告所為，係犯刑法第一百七十一條第一項之未指定犯人誣告罪，其有如事實
    所載之前科，有台灣高等法院檢察署刑案記錄簡覆表及台灣板橋地方法院檢察署
    刑案資料查註紀錄表可稽，五年以內再犯本件之罪，應依累犯之規定加重其刑。
    又被告於警訊時已自白犯罪，已如前述，應依刑法第一百七十二條之規定減輕其
    刑。再被告行為後，刑法第四十一條之規定，業經修正，並經總統於九十年一月
    十日公布，同月十二日生效，修正後刑法第四十一條第一項之規定，對於被告並
    無不利，依刑法第二條第一項前段之規定，自應適用修正後之新法。原審未察，
    遽認「鍾哥」者未返還護照而告遺失及因被告找不到「鍾哥」者而認護照已遺失
    ，被告係出於誤認或懷疑，難認被告有誣告之犯意，諭知被告無罪，尚有未洽，
    檢察官上訴指摘原判決不當，為有理由，本件自應予撤銷改判。爰審酌被告有多
    次犯罪前科，經執行後仍不知悔悟，復再犯罪，惟本件情節尚非重大及其犯罪之
    動機、目的、手段、事後態度等一切情狀，衡情量處如主文第二項所示之刑，並
    諭知易科罰金之折算標準。
據上論斷，應依刑事訴訟法第三百六十九條第一項前段、第三百六十四條、第二百九
十九條第一項前段、刑法第一百七十一條第一項、第一百七十二條、第四十七條、第
二條第一項前段、第四十一條、罰金罰鍰提高標準條例第一條前段、第二條判決如主
文。
本案經檢察官蔡瑞宗到庭執行職務。
中    華    民    國    九十一    年      六        月    二十八        日
                        臺灣高等法院刑事第十七庭
                            審判長法  官  陳  正  雄
                                  法  官  許  錦  印
                                  法  官  許  宗  和
右正本證明與原本無異。
不得上訴。
                                  書記官  吳  鎮  鑫
中    華    民    國    九十一    年      七        月      二          日
本案論罪科刑法條全文：
刑法第一百七十一條
未指定犯人，而向該管公務員誣告犯罪者，處一年以下有期徒刑、拘役或三百元以下
罰金。
未指定犯人，而為造、變造犯罪證據或使用偽造、變造之犯罪證據，致開始刑事訴訟
程序者亦同。
